臺灣臺北地方法院簡易民事判決
111年度店簡字第205號
原      告  良京實業股份有限公司

法定代理人  平川秀一郎

訴訟代理人  林沛汝  


被      告  蔡月桂  
上列當事人間清償現金卡借貸款事件，於民國111年3月7日言詞
辯論終結，本院判決如下：
　　主    文
被告應給付原告新臺幣貳拾伍萬零捌佰肆拾玖元，及其中新臺幣
貳拾肆萬陸仟肆佰零玖元自民國九十六年十一月二十八日起至清
償日止，按年息百分之十五計算之利息，暨新臺幣壹元之違約
金。
原告其餘之訴駁回。
訴訟費用新臺幣貳仟玖佰捌拾元由原告負擔。
本判決原告勝訴部分得假執行。
    事實及理由
一、按訴狀送達後，原告不得將原訴變更或追加他訴，但擴張或
    縮減應受判決事項之聲明者，不在此限。民事訴訟法第255
    條第1項第3款定有明文。原告原起訴聲明請求被告應給付新
    臺幣（下同）27萬5395元，及其中27萬5120元自民國96年11
    月28日起至清償日止，按年息百分之15計算之利息，暨自96
    年11月28日起至清償日止，按上開利率百分之20計算之違約
    金，嗣具狀變更聲明為：被告應給付原告25萬849元，及其
    中24萬6409元自96年11月28日起至清償日止，按年息百分之
    15計算之利息，暨自96年12月30日起至104年8月31日止，逾
    期在6 個月以內者，按上開利率百分之10，逾期超過6 個月
    者，按上開利率百分之20計算之違約金，核屬減縮應受判決
    事項之聲明，揆諸首揭規定，應予准許。又被告經合法通知
    ，無正當理由未於言詞辯論期日到場，亦未提出書狀作何聲
    明、陳述，核無民事訴訟法第386條各款所列情形，爰依
　　原告之聲請，由其一造辯論而為判決。　
二、原告主張：被告前向原債權人寶華商業銀行股份有限公司（
    原為泛亞商業銀行；下稱寶華銀行）申請現金卡，約定借款
    額度最高為30萬元，借款動用期間自核准日起為期1 年，並
    約定每月15日為最終繳款日，應繳足最低繳款金額，若未依
    約繳納，依約全部視為到期，並約定借款利率以固定年息百
    分之15 計算。詎被告未履行繳款義務，迄今尚積欠25萬849
    元，及其中24萬6409元自96年11月28日起至清償日止，按年
    息百分之15計算之利息，暨自96年12月30日起至104年8月31
    日止，逾期在6 個月以內者，按上開利率百分之10，逾期超
    過6 個月者，按上開利率百分之20計算之違約金未清償。嗣
    寶華銀行將上開債權讓與原告，並登報公告為債權讓與通知
    ，惟上開債權迭經催討無效。為此，爰依現金卡契約及債權
    讓與之法律關係起訴請求，並聲明：被告應給付原告25萬84
    9元，及其中24萬6409元自96 年11月28日起至清償日止，按
    年息百分之15 計算之利息，暨自96 年12月30日起至104 年
    8月31日止，逾期在6 個月以內者，按上開利率百分之10，
    逾期超過6 個月者，按上開利率百分之20計算之違約
　　金。
三、被告未於言詞辯論期日到場，亦未提出書狀為任何聲明或陳
    述。
四、原告主張之事實，業據提出現金卡申請書暨約定書、交易明
    細表、往來明細查詢表、一般放款往來明細查詢、寶華銀行
    金融債務協商審核表、分攤表、債權讓與證明書暨附債權讓
    與金額表、登報公告等件為證，並有星展(台灣)商業銀行資
    訊與營運處111年2月24日(111)消金作服字第117號函所附之
    原寶華銀行現金卡戶即被告之往來明細查詢報表在卷可稽。
    而被告經合法通知未到庭爭執，亦未提出書狀為任何聲明或
    陳述，依法視同自認，原告之主張自堪信屬實。
五、按約定之違約金額過高者，法院得減至相當之數額，民法第
    252 條定有明文。故約定之違約金苟有過高情事，法院即得
    依此規定核減至相當之數額，並無應待至債權人請求給付後
    始得核減之限制。此項核減，法院得以職權為之，亦得由債
    務人訴請法院核減（最高法院79 年台上字第1612 號判決意
    旨參照）。當事人約定之違約金是否過高，須依一般客觀事
    實，社會經濟狀況，當事人所受損害情形及債務人如能依約
    履行時，債權人可享受之一切利益為衡量標準；債務已為一
    部履行者，亦得比照債權人所受之利益減少其數額。倘違約
    金係損害賠償總額預定性質者，尤應衡酌債權人實際上所受
    之積極損害及消極損害，以決定其約定之違約金是否過高（
    最高法院96 年度臺上字第107 號判決意旨參照）。本件原
    告因被告遲延給付，除受有利息損失外，尚難認有其他損害
    ，而原告除聲明請求被告給付自96年11月28日起至清償日止
    ，按週年利率百分之15計算之利息外，並請求被告給付自96
     年12月30日起至104 年8月31日止，逾期在6 個月以內者，
    按上開利率百分之10，逾期超過6 個月者，按上開利率
　　百分之20計算之違約金，原告請求之違約金實屬過高，殊非
　　公允，本院認為原告請求之違約金應酌減為1元始為適當。
六、從而，原告依現金卡契約及債權讓與之法律關係，請求被告
    給付如主文第1 項所示之金額、利息及違約金，為有理由，
　　應予准許，逾此範圍之請求，則屬無據，應予駁回。
七、本件原告勝訴部分係適用簡易程序所為被告敗訴之判決，依
    民事訴訟法第389條第1項第3款規定，應依職權宣告假執
　　行。
八、末按，民事訴訟法第78條固規定訴訟費用，由敗訴之當事人
    負擔，惟同法第81條第1 款亦規定，勝訴人之行為，非為伸
    張或防衛權利所必要者，因該行為所生之費用，法院得酌量
    情形，命勝訴之當事人負擔其全部或一部。經查，本件原債
    權人乃向國家申請特許得經營銀行業務後，方能合法與被告
    簽立本件現金卡契約，其基於特許營業所享有之契約關係，
    與金融消費者間常處於資訊不對稱狀態，顯與一般民事契約
    關係之當事人權利義務有別。原告受讓本件債權，自亦知悉
    上情，仍利用金融消費者即本件被告發生資力問題而難以妥
    適因應之困頓時機，猶堅持於按週年利率百分之15計算之利
    息外，仍請求上開顯屬過高而有失公允部分之違約金，與一
    般銀行就此在起訴時多未請求之狀況相較，益見原告未察認
    其係基於國家特許而享有利益，亦應適度履行有利金融消費
    者之社會責任以為衡平，實難謂此部分請求為原告伸張權利
    所必要之行為，爰斟酌此情，認本件訴訟費用額2,980元，
　　應由原告負擔。
中　　華　　民　　國　　111 　年　　3 　　月　　23　　日
                  臺灣臺北地方法院新店簡易庭　　
                              法  官　張淑美 
以上正本係照原本作成。
對於本件判決如有不服，應於收受送達後20日內向本院提出上訴
書狀，上訴於本院合議庭，並按他造當事人之人數附具繕本。
中　　華　　民　　國　　111 　年　　3 　　月　　23　　日
                              書記官  馮姿蓉